【裁判字號】    88,聲,1389
【裁判日期】    890131
【裁判案由】    聲請易科罰金
【裁判全文】
臺灣高等法院刑事裁定                            八十八年度聲字第一三八九號
    聲  請  人  甲○○
    即受刑人
右聲請人因違反槍砲彈藥刀械管制條例等案件，聲請易科罰金，本院裁定如左：
    主  文
甲○○因犯違反槍砲彈藥刀械管制條例等罪，經本院八十八年度聲字第九三０號刑事
裁定定應執行有期徒刑捌月，如易科罰金，以參佰元折算壹日。
    理  由
一、聲請意旨略以：聲請人甲○○因違反槍砲彈藥刀械管制條例及變造國民身份證罪
    ，經臺灣板橋地方法院分別判處有期徒刑八月、五月，定執行刑為有期徒刑一年
    ，上訴臺灣高等法院後，變造國民身份證部分撤回上訴確定，違反槍砲彈藥刀械
    管制條例部分經臺灣高等法院判決有期徒刑五月，如易科罰金以三百元折算一日
    確定，而變造國民身份證部分經聲請人聲請易科罰金，經臺灣板橋地方法院裁定
    准許易科罰金並據以執行完畢；嗣臺灣高等法院依檢察官之聲請，就上開二案件
    裁定應執行有期徒刑八月，卻漏未為易科罰金折算標準之諭知，聲請人抗告後經
    最高法院將原裁定撤銷，應由臺灣高等法院更為裁定，惟聲請人近日接獲臺灣高
    等法院函告無從再為裁定，並諭知聲請人得向臺灣高等法院檢察署聲請易科罰金
    ；聲請人所犯上開二確定案件，業經定執行刑為八月，其中變造國民身份證部分
    有期徒刑五月已執行完畢，尚有有期徒刑三月尚未執行，聲請人已知悔改，有正
    當職業，且家庭賴聲請人工作扶持，請依刑法第四十一條、院字第一三五六號解
    釋意旨，就尚未執行有期徒刑三月部分准予易科罰金等語。
二、按裁判確定前犯數罪，分別宣告之有期徒刑均未逾六個月，依刑法第四十一條規
    定各得易科罰金者，因依同法第五十一條併合處罰定其應執行之刑逾六個月，致
    其宣告刑不得易科罰金時，將造成對人民自由權利之不必要限制，與憲法第二十
    三條規定未盡相符，上開刑法規定應檢討修正。對於前述因併合處罰所定執行刑
    逾六個月之情形，刑法第四十一條關於易科罰金以六個月以下有期徒刑為限之規
    定部分，應自本解釋公布之日起，至遲於屆滿一年時失其效力。業經民國八十三
    年九月三十日公布之司法院大法官釋字第三六六號解釋著有明文；又查刑法第四
    十一條之易科罰金，如判決主文內漏未記載，而因被告身體、教育、職業或家庭
    等關係，執行顯有困難時，被告及檢察官均有聲請權，亦經司法院院字第一三五
    六號解釋在案。查聲請人前因持有刀械違反槍砲彈藥刀械管制條例罪及變造國民
    身份證二罪，經臺灣板橋地方法院以八十八年度易字第二七三號刑事判決分別判
    處有期徒刑八月及五月，應執行有期徒刑一年在案，嗣經上訴後，變造國民身份
    證部分撤回上訴確定，並經臺灣板橋地方法院八十八年度聲字第一九五九號刑事
    裁定諭知該部分所處之有期徒刑如易科罰金以三百元折算一日，另違反槍砲彈藥
    刀械管制條例部分則經本院八十八年度上易字第一六０四號刑事判決判處有期徒
    刑五月，如易科罰金以三百元折算一日確定，嗣臺灣高等法院檢察署檢察官聲請
    定期應執行之刑，經本院八十八年度聲字第九三０號刑事裁定上開二罪應執行有
    期徒刑八月，惟該裁定未一併諭知易科罰金之折算標準等情，有聲請人所提之各
    該刑事判決書、刑事裁定書影本可稽，並經本院調取相關案卷核閱無訛。
三、按聲請人前開變造國民身份證所犯之刑法第二百十二條之罪，及違反槍砲彈藥刀
    械管制條例第十四條第三項之罪，均係刑法第四十一條所列之案件，其確定判決
    所受之宣告刑又均為有期徒刑五月，則應合併處罰定應執行之刑後，雖逾有期徒
    刑六月，惟依前開司法院大法官釋字第三六六號解釋意旨仍得易科罰金，本院八
    十八年度聲字第九三０號刑事裁定未同時諭知易科罰金之折算標準，顯有疏漏；
    又聲請人前對本院八十八年度聲字第九三０號刑事裁定提起抗告後，雖經最高法
    院八十八年度台抗字第三六七號刑事裁定將原裁定撤銷，應由本院更為裁定，惟
    查聲請人所犯前開二罪，均為刑事訴訟法第三百七十六條第一款所定不得上訴於
    第三審法院之案件，則就其定執行刑之前開裁定，依刑事訴訟法第四百零五條、
    第四百十五條第二項規定亦不得抗告於第三審法院，故本院八十八年度聲字第九
    三０號刑事裁定一經送達即屬確定，最高法院前開裁定雖誤將之撤銷發回，惟參
    照司法院大法官釋字第一三五號解釋、及最高法院五十五年度台非字第二０五號
    判例、暨最高法院六十七年第九次刑庭庭推總會決議（一）所闡釋之意旨，該最
    高法院八十八年度台抗字第三六七號刑事裁定係違背法令而不生效力，且該裁定
    縱未依法定程序予以撤銷，亦與本院八十八年度聲字第九三０號刑事裁定確定之
    效力不生影響，本院自應本於聲請意旨就該確定裁定所定應執行之有期徒刑八月
    諭知易科罰金之折算標準，資為執行時之準據。
四、又聲請意旨係以其所犯前開二罪，變造國民身份證部分業經易科罰金執行有期徒
    刑五月，故僅就所餘尚未執行之有期徒刑三月聲請准予易科罰金；然聲請人所犯
    前開二罪既經定應執行有期徒刑八月，檢察官即應依該定執行刑之確定裁判執行
    ，本院亦應依該確定裁定所定全部應執行之刑諭知易科罰金之折算標準，不能予
    以割裂僅就剩餘尚未執行之刑度諭知易科罰金之折算標準，併此指明。
五、據上論斷，應依刑事訴訟法第二百二十條、刑法第四十一條、罰金罰鍰提高標準
    條例第一條前段、第二條，裁定如主文。
中     華     民     國    八十九   年       一       月     三十一     日
                             臺灣高等法院刑事第二十三庭
                                 審判長法  官  劉  靜  嫻
                                       法  官  王  炳  梁
                                       法  官  宋      祺
右正本證明與原本無異。
不得抗告。
                                       書記官  郭  淑  卿
中     華     民     國    八十九   年       二       月      二       日


司法院資訊處製作；財團法人民間司法改革基金會備份。
